【裁判字號】    97,聲,1203
【裁判日期】    971230
【裁判案由】    返還提存物
【裁判全文】
臺灣新竹地方法院民事裁定              97年度聲字第1203號
聲  請  人  乙○○
            丙○○
            丁○○
相  對  人  甲○○
上列聲請人聲請返還擔保金事件，本院裁定如下：
    主  文
聲請駁回。
聲請程序費用由聲請人負擔。
    理  由
一、本件聲請意旨略以：聲請人前遵本院93年度裁全字第934號
    假處分裁定，為擔保假處分之實施，提供新臺幣2,600,000
    元為擔保金，並以本院93年度存字第665號擔保提存事件提
    存後，聲請對相對人之財產實施強制執行在案。嗣前開假處
    分程序所保全之本案請求，業經本院93年度訴字第540號民
    事判決、臺灣高等法院95年度上字第755號民事判決、最高
    法院97年度台上字第1648號民事裁定駁回聲請人之上訴而告
    確定在案。又聲請人復向本院聲請撤銷假處分裁定及撤回假
    處分之執行，業經本院以97年度裁全聲字第138號撤銷確定
    在案，是前開假處分執行程序業已終結，而聲請人亦依據民
    事訴訟法第104條第1項第3款規定，聲請本院通知受擔保利
    益人即相對人於一定期間內行使權利，並向法院為行使權利
    之證明，經本院於民國97年11月6日以新院雲民誠97聲1031
    字第22336號函通知相對人，於文到25日內行使權利，而相
    對人迄今均未行使權利，為此請求返還前開提存物等語，並
    提出本院93年度裁全字第934號民事裁定、93年度存字第665
    號提存書、本院民事執行處囑託查封登記書、本院93年度訴
    字第540號民事判決、臺灣高等法院95年度上字第755號民事
    判決、最高法院97年度台上字第1648號民事裁定、本院97年
    度裁全聲字第138號撤銷假處分裁定及確定證明書、本院民
    事執行處函文、本院97年11月6日新院雲民誠97聲1031字第
    22336號函（以上均影本）各乙份為證。
二、按訴訟終結後，供擔保人證明已定20日以上之期間，催告受
    擔保利益人行使權利而未行使者，或法院依供擔保人之聲請
    ，通知受擔保利益人於一定期間內行使權利並向法院為行使
    權利之證明而未證明者，法院應依供擔保人之聲請，以裁定
    命返還其提存物，民事訴訟法第104條第1項第3款定有明文
    。此項規定，於其他依法令供訴訟上之擔保者準用之，同法
    第106條規定甚明。又通知受擔保利益人行使權利所為之催
    告或通知，自須以合法送達為要件。
三、經查，聲請人主張之事實，業經本院審核聲請人所提出之前
    開證物及依職權調閱本院93年度存字665號擔保提存事件、
    97年度聲字第1031號通知受擔保利益人行使權利事件卷宗查
    閱，核與聲請人前開所述相符。次查，相對人於94年5月26
    日遷入之戶籍地址為「新竹縣竹北市○○路○段213巷15號
    」，有相對人之個人基本資料附卷可稽，由形式觀之，自足
    推定該相對人有在該設籍址久住並以該址為其生活上法律關
    係之中心之意，在無其他事證可認其另以他處所為住所之情
    形下，自應對其設籍址為送達，方屬適法。然查，本件訴訟
    終結後，聲請人雖聲請本院通知受擔保利益人即相對人行使
    權利，惟經本院依職權所調取之本院97年度聲字第1031號通
    知受擔保利益人行使權利事件卷宗，本院通知相對人行使權
    利之函文係寄至「新竹市○○路○段173巷13弄7號1樓」，
    且無任何資料足證相對人並非以設籍址為住所，而係以前述
    新竹市地址為住所，甚或相對人實際上居所即為該址等情，
    故本院函文既未送達於相對人之住居所，則對相對人之行使
    權利通知，自不生送達效力。從而，聲請人之通知既未合法
    送達於相對人，已如前述，揆諸前揭說明，本件返還擔保金
    之聲請，於法尚有未合，應予駁回。
四、依民事訴訟法第95條、第78條，裁定如主文。
中    華    民    國    97    年    12    月    30    日
                  民事第二庭    法  官  彭淑苑
以上正本係照原本作成。
如對本裁定抗告須於裁定送達後10日內向本院提出抗告狀，並
繳納抗告費新臺幣1,000元。
中    華    民    國    97    年    12    月    31    日
                                書記官  王恬如


司法院資訊處製作；財團法人民間司法改革基金會備份。
